臺灣新北地方法院民事裁定
111年度消債更字第287號
聲  請  人  張旭欣

上列當事人依消費者債務清理條例聲請更生，本院裁定如下：
    主  文
聲請人張旭欣自中華民國一一一年八月二十四日上午十時起開始
更生程序。
命司法事務官進行本件更生程序。
    理  由
一、按債務人不能清償債務或有不能清償之虞者，得依本條例所
    定更生或清算程序，清理其債務。債務人無擔保或無優先權
    之債務總額未逾新臺幣1,200 萬元者，於法院裁定開始清算
    程序或宣告破產前，得向法院聲請更生。債務人對於金融機
    構負債務者，在聲請更生或清算前，應向最大債權金融機構
    請求協商債務清償方案，或向其住、居所地之法院或鄉、鎮
    、市、區調解委員會聲請債務清理之調解。協商或調解成立
    者，債務人不得聲請更生或清算。但因不可歸責於己之事由
    ，致履行有困難者，不在此限。消費者債務清理條例（下稱
    消債條例）第3 條、第42條第1 項、第151 條第1 項、第7
    項定有明文。次按法院開始更生程序之裁定，應載明其年、
    月、日、時，並即時發生效力。法院裁定開始更生或清算程
    序後，得命司法事務官進行更生或清算程序。消債條例第45
    條第1 項、第16條第1 項前段定有明文。
二、本件聲請意旨略以：聲請人名下有銀行存款新臺幣（下同）
    1,731元（計算式：67＋1,664），債務總金額4,755,539元，
    有不能清償債務之虞，消債條例施行後，雖曾與最大債權銀
    行成立前置協商，惟因聲請人無法每月清償約7,000元給債
    權人，故都係由配偶硬撐著幫忙繳納，嗣聲請人配偶的工作
    也不穩定，真的繳不出錢，也不知道該怎麼辦，不得已而毀
    諾，故聲請人應已構成「不可歸責於己之事由」，且其無擔
    保或無優先權之債務總額未逾1,200 萬元，復未經法院裁定
    開始清算程序或宣告破產，依法自得聲請更生程序，懇請裁
    定開始更生等語。
三、經查：
　㈠聲請人曾與最大債權銀行協商成立，雙方約定首期繳款日為1
    03 年7 月起，分180 期、年利率3.2%、月付16,088元為條
    件開始清償至完畢，嗣聲請人並未依約還款而於104 年10月
    遭報送毀諾等情，有財團法人金融聯合徵信中心製作之債權
    人清冊、渣打國際商業銀行民事陳報狀在卷可稽，是聲請人
    既經與債權銀行協商成立，再為更生之聲請，即須符合「不
    可歸責於己之事由，致履行有困難者」之要件，並應審究其
    現況是否確實具有不能清償債務或有不能清償之虞之情事而
    定，合先敘明。
　㈡按消債條例第151 條第7 項但書規定「因不可歸責於己之事
    由，致履行顯有重大困難」，並未附加「不可預見」之要件
    ，亦即該事由並不以債務人「不可預見」為必要。該項但書
    規定情形，僅須於法院就更生或清算之聲請為裁判時存在即
    可，不以協商成立後始發生者為限，並與債務人於協商時能
    否預見無關。債務人於協商時縱未詳加思考、正確判斷，或
    可預見將來履行可能有重大困難而仍冒然簽約成立協商，亦
    不能據此即認其履行顯有重大困難係可歸責於債務人（司法
    院98年第1 期民事業務研究會第24號司法院民事廳消費者債
    務清理條例法律問題研審小組意見參照）。經查：聲請人主
    張因收入無法負擔協商方案，都是由配偶幫忙繳納，嗣繳不
    出錢來而毀諾等情，經衡酌聲請人於協商時陳報之月收入數
    額，及是時聲請人本人、子女之生活開銷數額，堪信其所述
    無法負擔協商款項之情節為真，依前開民事業務研究會結論
    ，聲請人因收入不足以支應協商金額而毀諾，自屬不可歸責
    於己之事由，而得聲請更生或清算程序。
　㈢聲請人是否符合「有不能清償之虞」之要件？
　⒈聲請人聲請更生程序，本院審酌其名下無資產僅存款1,731 
    元，無擔保或無優先權之債務總額達1,929,539 元（其擔任
    保證人之債務2,826,000 元已清償完畢），目前受僱於「新
    北市私立瑞昇老人長期照顧中心」擔任護理師，每月薪資所
    得36,000元等情，有富邦人壽保險公司函、勞工保險局勞工
    保險異動查詢、在職薪資證明等件在卷可稽，堪信其所稱擔
    任之職業及月收入數額為真，應為可採；另聲請人表示依11
    1 年度新北市公告之每人每月最低生活費標準15,800元乘以
    1.2 倍即18,960元，計算其個人之每月必要生活支出部分，
    核與消債條例第64之2 條所定債務人個人必要生活費用數額
    相當，未逾一般人生活開銷之程度，應為可採。
　⒉另聲請人主張負擔母親張○○英扶養費部分，若以新北市公告
    之每人每月最低生活費標準1.2 倍計算，扣除張○○英每月領
    得之老人補助7,759 元、健保補助277 元（65歲至79歲每年
    補助3,324 元）、國民年金297 元等（未計重陽禮金、新北
    榮服處等進項），核聲請人負擔之扶養費應以10,627 元（
    計算式：18,960－7,000－000－000）為適當，逾此範圍部分，
    應予剔除；至於聲請人稱須負擔謝○筑部分，查該名子女已
    成年，且非無工作之能力，此有戶籍謄本可證，核渠並非不
    能維持生活而無謀生能力之人，聲請人是否仍有支出上開扶
    養費之必要？並非無疑，衡此部分支出，應予剔除。
　⒊準此，本院審酌聲請人每月之生活必要開銷及扶養支出，應
    以29,587元（計算式：18,960＋10,627）為適當，聲請人每
    月可處分所得36,000元，於扣除每月必要生活支出29,587元
    後，應仍可餘裕6,413 元（計算式：36,000－29,587），於
    評估聲請人之收支狀況及被請求清償之債務總額後，認其客
    觀上可預見係處於通常且繼續不能清償之狀態，合於「不能
    清償債務或有不能清償之虞」之要件。
  ㈣從而，聲請人聲請更生，已符合「不可歸責於己之事由，致
    履行有困難者」要件，於衡酌聲請人之經濟狀況後，亦符合
    有不能清償債務之虞，且其無擔保或無優先權之債務總額未
    逾1,200 萬元，復查無消債條例第6 條第3 項、第8 條或第
    46條各款所定駁回更生聲請之事由存在，本件更生之聲請，
    即屬有據，爰依法命由司法事務官進行本件更生程序，裁定
    如主文。
四、更生程序開始後，聲請人之更生方案仍須由債權人會議可決
    或由法院裁定認可後方能實行，倘更生方案未能經債權人會
    議可決或經法院裁定認可，將依消債條例第61條規定，開始
    清算程序，此恐非有利於聲請人，是請斟酌以最大還款誠意
    ，擬定足為債權人接受或足供法院認為公允之更生方案，俾
    免更生程序進行至依消債條例第61條規定應行清算之程度，
    附此敘明。
中    華    民    國    111   年     8    月     24   日
                  民事第六庭  法  官  宋家瑋
上為正本係照原本作成。
本件不得抗告。
本裁定已於111年8月24日上午10時整時公告。
中    華    民    國    111   年     8    月     24   日
                              書記官  張韶安